臺灣高等法院臺南分院刑事判決　　　　　　九十三年度上易字第三八六號　　　Ｇ
　　　上　訴　人　臺灣嘉義地方法院檢察署檢察官
　　　被　　　告　乙　○　○
右上訴人因被告違反著作權法案件，不服臺灣嘉義地方法院九十二年度簡上字一九四
號中華民國九十三年六月十五日第一審判決（起訴案號：臺灣嘉義地方法院檢察署九
十二年度偵字第四０八五號），提起上訴，本院判決如左：
      主      文
上訴駁回。
      理      由
一、聲請簡易判決處刑意旨略以：乙○○係設址於嘉義市○○○路七一號「百音行」
    之實際負責人，以零售電器為業，明知「梨花淚」、「愛在夕陽下」、「酒矸倘
    賣無」、「一縷相思情」、「晚春」、「白色的愛」、「攏是為著你啦」等七首
    歌曲，係他人享有音樂著作權之音樂著作，並已讓與音樂著作財產權於告訴人即
    甲○○○經紀有限公司（下稱常夏公司），竟於九十二年七月間，向年籍不詳、
    自稱「游經理」之成年男子購入帝騰牌ＤＭ－六二００型影音光碟機一部、侵害
    上開詞曲著作權之重製影音光碟片一片及點歌簿一本後，即基於意圖營利及散布
    販賣予不特定人之犯意，未經常夏公司之同意或授權，自同年七月七日起公開陳
    列於上址，欲販售予不知情之顧客圖利，而侵害他人之著作權，惟未及交付出售
    ，即於同年月十一日下午二時許，為警當場查獲，並扣得上開影音光碟電腦點唱
    機及重製之影音光碟片一片、點歌簿一本，因認乙○○涉有著作權法第九十三條
    第二款罪嫌等語。
二、按犯罪事實應依證據認定之，無證據不得認定其犯罪事實；又不能證明被告犯罪
    或其行為不罰者，應諭知無罪之判決，為刑事訴訟法第一百五十四條第二項、第
    三百零一條第一項所明文。而事實之認定，應憑證據，如未能發現相當之證據，
    或證據不足以證明，自不能以推測或擬制之方法，為裁判之基礎；又認定犯罪事
    實所憑之證據，雖不以直接證據為限，間接證據亦包括在內，然而無論直接或間
    接證據，其為訴訟上之證明，須於通常一般之人均不致有所懷疑，而得確信其為
    真實之程度者，始得據為有罪之認定，倘其證明尚未達到此一程度，而有合理之
    懷疑存在時，事實審法院復已就其心證上理由予以闡述，敘明其如何無從為有罪
    之確信，因而為無罪之判決，尚不得任意指為違法，最高法院四十年台上字第八
    六號判例意旨、七十六年台上字第四九八六號判例要旨可資參照。
三、本件公訴人認被告乙○○涉有前揭犯行，無非係以：(一)被告乙○○於警訊及偵查
    中之自白。(二)告訴代理人胡珮綸於警訊之指訴。(三)營利事業登記證一紙、內政部
    著作權執照、內政部著作權登記簿謄本與專屬授權暨特別委任證明書，及影音光
    碟點唱機一部、影音光碟片一片、點歌簿一本等為其所憑論據。惟上開證據等均
    僅足以證明扣案之影音光碟片為被告所有，且其內容確有告訴人所指侵害其著作
    權之事實，但無法據此推論被告涉有前開明知為侵害著作權之物，意圖散佈而公
    開陳列之犯行，因此，本案認定被告是否涉有前開犯行，所應探究者厥為被告是
    否明知該扣案影音光碟片及點歌簿為侵害著作權之物，且有意圖散佈而公開陳列
    之事實。
四、訊之被告堅決否認有何公訴人所指前開犯行，辯稱：扣案之影音光碟點唱機販售
    時均配有廠商所附送之合法伴唱光碟及點歌本，均隨影音光碟點唱機扣案，另扣
    案之影音光碟片一片及點歌簿一本，為其自己練唱使用云云。經查警方據報後向
    檢察官聲請搜索票，於九十二年七月十一日執行搜索第一時間所查扣為扣案之影
    音光碟點唱機一台、廠商所附送之合法伴唱光碟一片及點歌本一本，均隨影音光
    碟點唱機扣案（詳偵卷第十九、二十頁），然後又另於他處扣得告訴人指為非法
    重製之影音光碟片一片及點歌簿一本，因而扣押物品清單二、三所列扣押物有所
    塗改情形（詳偵卷第二二頁），是被告辯稱嗣後所扣得之影音光碟片及點歌簿為
    伊自己練歌所用，不知內容是否侵害他人著作權，且平時上開物品均收在櫃中，
    不曾公開陳列、亦不曾販賣等語，尚可採信。
五、按著作權第九十三條第三款之侵害他人著作權罪，以行為人「明知」為侵害製版
    權之物而散布或意圖散布而公開陳列或持有為要件，此觀著作權法第八十七條第
    二款之規定即明。從而該侵害著作權罪之成立，以行為人具有「直接故意」為其
    構成要件，而所謂直接故意係指行為人主觀上必須對於客觀不法構成要件所描述
    之行為主體、行為客體、行為、行為時之特別情狀、行為結果等，「均有所認識
    」，始可謂具備認知要素；並需進而具有「實現」不法構成要件之全部客觀行為
    情狀之「決意」，始具故意之決意要素，行為人必須兼具上開認知要素及決意要
    素，始可認為具有犯罪之「故意」。扣案之影音光碟片內錄製之歌曲，數量繁多
    ，本難一一查悉著作財產權人誰屬，若其中歌曲音樂著作權屢經讓與後，再欲查
    悉個別音樂著作權誰屬，對專業人士而言，猶屬不易，更遑論一般消費者或零售
    商，而系爭影音光碟片中，公訴人所指訴侵害其著作權之歌曲為七首，究係指隨
    機扣案之影音光碟片或被告所謂之自己練唱之光碟片，尚屬不明，況且所指七首
    歌曲於該光碟片歌曲數量中所佔比例，亦屬甚微，是被告是否「明知」該扣案光
    碟為侵害著作權之物，已有可疑。
六、扣案之帝騰牌ＤＭ－六二００型影音光碟機經原審勘驗結果：無內鍵伴唱歌曲，
    可單獨播放各式光碟片（詳原審九十三年四月一日勘驗筆錄），公訴人以被告前
    於警訊及偵查中所供稱：「（你於何時在何地公開陳列販賣未經合法公司授權之
    ＤＶＤ放影機內之歌曲？）於九十二年七月七日在我所經營百音行陳列未販賣。
    」、「（該伴唱機欲以多少錢賣出？）九千八百元。」等語，為被告自白犯罪之
    證據，惟被告所稱者，厥為其所認知之具有伴唱功能之「ＤＶＤ放影機」，該放
    影機內既無內建歌曲，與起訴意旨所指之侵權歌曲即屬無涉，且扣押書編號二、
    三之影音光碟片及點歌本均有麗歌唱片廠股份有限公司授權字樣，應屬廠商所附
    送之合法伴唱光碟及點歌本，經提示告訴代理人並無異議。並有「全球影音貿易
    有限公司」及「麗歌唱片股份有限公司」所出具之版權保證書一份附卷可考，是
    被告所陳列、販售之上開影音光碟機及附送合法版權之伴唱影音光碟片、點歌本
    ，另扣案侵害他人著作權之光碟片及點歌本，則未據公訴人查悉被告有何陳列、
    銷售之情節，且系爭侵權之伴唱光碟片及點歌本數量均僅一份，若為被告自行練
    唱所用，亦符常情，益徵被告所辯伊無侵害他人著作權之犯行等語，尚非無據。
七、雖告訴人聲請檢察官上訴時提出被告開具之購物收據、ＭＰＡ非法電腦點歌伴唱
    機通知函、被告簽收存證信函回執、郵局交寄存證信函收據等物，證明被告明知
    其所販賣之伴唱機侵害他人權益仍然販賣，惟上開帝騰影音伴唱機並無內鍵伴唱
    歌曲，應無不法，已如前述，如有違法應是使用之影音光碟片，告訴人所提購買
    帝騰影音光碟機之購物收據，即不具證據價值，卻始終未能提出當時所購影音光
    碟片，供法院調查比對，且檢察官亦未再就起訴事實舉證，關於此部分調查途徑
    已窮，併此敘明。
八、綜上所述，被告所辯，應可採信。本案被告雖自承售帝騰影音伴唱光碟機，然扣
    案之影音伴唱光碟機及伴唱光碟片可分別使用，且扣案光碟有隨機附送與被告自
    用二種，尚不能證明被告販賣影音光碟機同時販賣侵害他人著作權之影音光碟片
    ，亦未查獲任何被告散布或意圖散布而公開陳列或持有侵害他人著作權之伴唱光
    碟片、點歌本之證據，公訴人認定被告犯行所憑之證據，尚屬不能證明被告犯罪
    ，此外，復查無其他積極證據足以證明被告確有公訴人所指之犯行，原審認本案
    檢察官聲請簡易處刑，有刑事訴訟法第四百五十一條之一第四項第三款應為無罪
    判決諭知之情事，依同法第四百五十二條規定，逕依通常程序為第一審判決，並
    將原判決撤銷，諭知被告無罪之判決。本院經核，尚無違誤，檢察官循告訴人聲
    請，指摘原判決不當，為無理由，應予駁回。
據上論斷，應依刑事訴訟法第三百六十八條，判決如主文。
本案經檢察官蘇南桓到庭執行職務。
中    華    民    國      九十三      年      十一      月      二      日
                                  臺灣高等法院臺南分院刑事第二庭
                                      審判長法官  葉    居    正
                                            法官  林    勝    木
                                            法官  李    文    福
右正本證明與原本無異。
不得上訴。
                                      法院書記官  李    良  倩
中    華    民    國      九十三      年      十一      月     二       日
